【裁判字號】    97,台聲,645
【裁判日期】    970717
【裁判案由】    侵權行為損害賠償
【裁判全文】
最高法院民事裁定              九十七年度台聲字第六四五號
聲  請  人  乙○○
訴訟代理人  廖芳萱律師
            陳鴻琪律師
上列聲請人因與甲○○間請求侵權行為損害賠償事件，對於中華
民國九十七年三月六日本院裁定（九十七年度台上字第四○五號
），聲請再審，本院裁定如下：
    主  文
聲請駁回。
聲請訴訟費用由聲請人負擔。
    理  由
本件聲請人對於本院九十七年度台上字第四○五號確定裁定（下
稱原確定裁定），以有民事訴訟法第四百九十六條第一項第一款
規定之情形，聲請再審，係以：伊於前訴訟程序不服台灣高等法
院九十六年度上更(一)字第八九號判決（下稱原第二審判決），提
起第三審上訴，於上訴理由狀中，已具體指摘該判決有民事訴訟
法第四百六十九條第六款判決不備理由及理由矛盾之情形，並敘
明其具體內容，乃原確定裁定，竟認伊未合法表明上訴理由，駁
回伊上訴，顯違背民事訴訟法第四百七十條第二項第一、二款規
定；且伊僅依民事訴訟法第四百六十九條所列事由提起第三審上
訴，自無須敘述為從事法之續造，確保裁判上一致性或其他所涉
及之法律見解具有原則上重要性之理由，原確定裁定認伊應表明
該項理由，亦違背民事訴訟法第四百七十條第二項、第四百六十
九條之一規定，其適用法規顯有錯誤等語，為其論據。
惟按對於第二審判決上訴，其上訴狀或理由書所表明者，如與民
事訴訟法第四百六十八條、第四百六十九條及第四百七十條第二
項規定不合時，即難認為已合法表明上訴理由，其上訴自非合法
。查聲請人對於原第二審確定判決提起上訴，雖主張：該判決就
伊之行為，與相對人甲○○名譽受損間有無因果關係，未予說明
，理由不備；又該判決既認相對人名譽受損，係因自身行為所致
，難以責諸他人，且於伊指述相對人「騎霸王馬」前，早有媒體
報導此事，其傷害已造成，竟又命伊負損害賠償責任，理由亦有
矛盾云云；惟原第二審判決理由已敘明聲請人之行為，足令人產
生相對人仗恃特殊身分地位，取得騎馬優待，貶低其社會評價，
自屬不法侵害相對人之名譽權等語（見原第二審判決一○頁一○
行以下），已說明聲請人行為與相對人損害間之因果關係；且原
第二審係因相對人請求賠償非財產上之損害，為核定聲請人應賠
償之慰撫金，而謂「聲請人指述相對人『騎霸王馬』之前，已有
媒體報導此事，損害已發生及相對人自身行為，亦有損其己聲譽
」等語（見該判決一一頁三行以下），該項理由顯係在衡量聲請
人侵害相對人名譽之情節及相對人因而受有損害之情形，此觀其
前後文即明，核無訴訟資料可認原第二審判決有合於聲請人所指
該判決違背法令之具體事實。是原確定裁定認聲請人對於原第二
審判決提起上訴，未合於民事訴訟法第四百七十條第二項（第一
、二款）規定，其上訴為不合法，予以裁定駁回，經核並無適用
法規顯有錯誤之情形。縱聲請人未以民事訴訟法第四百六十九條
所列各款以外之事由提起第三審上訴，原確定裁定贅引同法第四
百六十九條之一規定，對聲請人之上訴為不合法亦不生影響，聲
請人亦無從據以聲請再審。從而，聲請人以原確定裁定有民事訴
訟法第四百九十六條第一項第一款所定之情形，對之聲請再審，
聲明廢棄原確定裁定，非有理由。
據上論結，本件聲請為無理由。依民事訴訟法第五百零七條、第
五百零二條第二項、第九十五條、第七十八條，裁定如主文。
中    華    民    國  九十七  年    七    月   十七   日
                      最高法院民事第一庭
                          審判長法官  蕭  亨  國
                                法官  葉  勝  利
                                法官  高  孟  焄
                                法官  鄭  玉  山
                                法官  吳  麗  女
      本件正本證明與原本無異
                                      書  記  官
中    華    民    國  九十七  年    八    月    五    日
                                                    Ｒ


司法院資訊處製作；財團法人民間司法改革基金會備份。
